臺灣臺北地方法院民事判決　　　　　　 93年度簡上字第589號
　　上 訴 人　乙○○
　　被上訴人　甲○○
上列當事人間請求給付票款事件，上訴人對於中華民國93年8 月
23日本院臺北簡易庭93北簡字第16725 號第一審判決提起上訴，
並為訴之追加，本院於中華民國93年12月31日言詞辯論終結，判
決如下：
    主  文
上訴及追加之訴均駁回。
第二審及追加訴訟費用均由上訴人負擔。
    事實及理由
甲、程序方面：
    按訴狀送達後，原告不得將原訴變更或追加；但擴張或減縮
    應受判決事項之聲明者，不在此限，民事訴訟法第436 條第
    3 項準用同法第446 條第1 項準用第255 條第1 項第3 款定
    有明文。經查，本件上訴人於民國93年6 月29日起訴時請求
    被上訴人給付新台幣（下同）315,000 元，（見原審卷第 4
    頁），嗣於上訴時將請求金額擴張為850,000 元（見本院卷
    第6 頁），揆諸前開規定，應予准許，合先敘明。
乙、實體方面：
一、本件上訴人起訴主張：伊於92年1 月30日匯款1,000,000 元
    至被上訴人彰化銀行忠孝東路分行帳戶，被上訴人除歸還其
    中15 0, 000 元外，並簽立發票日分別為92年6 月30日、付
    款人彰化商業銀行忠孝東路分行、票號CG0000000 號、面額
    315,00 0元；92年5 月15日、票號CG0000000 、面額183,00
    0 元；92年5 月24日、票號CG0000000 、面額142,000 元；
    92年5 月31日、票號CG0000000 、面額210,000 元（下稱系
    爭4 紙支票），用以清償餘欠850,000 元，但系爭4 紙支票
    屆期提示均遭退票等情。爰依消費借貸及票據法律關係，請
    求被上訴人如數清償850,000 元。
二、被上訴人則以：伊與上訴人曾係交往十餘年之男女朋友，雙
    方並無生意往來，因上訴人係拒絕往來戶，故向伊借票，上
    訴人匯1,000,000 元還款，伊並未向上訴人借款等語，資為
    抗辯。
三、本件原審對於上訴人請求，判決上訴人敗訴，上訴人全部聲
    明不服，求為廢棄原判決，並擴張請求聲明如前所述；被上
    訴人則求為判決駁回上訴。
四、上訴人主張曾匯款1,000,000 元至被訴人彰化銀行忠孝東路
    分行帳戶，而被上訴人簽發系爭4 紙、面額共850,000 元支
    票均遭退票等情，為被上訴人所不爭執事項，並有匯款單、
    系爭4 紙影本及被上訴人前開帳戶交易明細表在卷可參（見
    本院卷第8 頁至第10頁、第33頁至第35頁），堪信為真實。
    是本件上訴人主張被上訴人向其借款，並以消費借貸及票據
    法律關係請求被上訴人清償850,000 元，被上訴人則以前開
    情詞置辯，是本件爭點厥為：兩造間就系爭850,000 元是否
    存有消費借貸關係，而由被上訴人開立系爭4 紙支票用以清
    償前開借款致使上訴人得依據消費借貸及票據之法律關係訴
    請被上訴人清償？茲析述如后：
(一)、按民事訴訟如係由原告主張權利者，應先由原告負舉證之責
    ，若原告先不能舉證，以證實自己主張之事實為真實，則被
    告就其抗辯事實即令不能舉證，或其所舉證據尚有疵累，亦
    應駁回原告之請求。又請求履行債務之訴，除被告自認原告
    所主張債權發生原因之事實外，應先由原告就其主張此項事
    實，負舉證之責任，必須證明其為真實後，被告於其抗辯事
    實，始應負證明之責任，此為舉證責任分擔之原則。準此，
    如當事人主張有金錢借貸關係存在，須就其發生所須具備之
    特別要件即金錢之交付與借貸意思表示相互一致負舉證責任
    。而交付金錢之原因多端，或為買賣，或為贈與，或因其他
    之法律關係而為交付，非謂一有金錢之交付，即得推論授受
    金錢之雙方當然為消費借貸關係。若僅證明有金錢之交付，
    未證明借貸意思表示互相一致者，尚不能認有金錢借貸關係
    存在（最高法院93年度台上字第19號判決意旨參照）。查，
    上訴人固提出92年1 月30 日 匯款1,000,000 元至被上訴人
    彰化銀行忠孝東路分行帳戶之匯款資料，資為被上訴人向其
    借款之證明，但為被上訴人所否認，則上訴人必須舉證證明
    兩造就此筆匯款成立消費借貸關係，惟上訴人提出前開匯款
    資料，充其量僅能證明兩造曾有金錢往來事實，然金錢往來
    基礎原因甚夥，況兩造曾係男女朋友關係，則彼此間金錢往
    來更甚於一般人，自無法單憑匯款資料即認定兩造成立借貸
    關係，則上訴人主張以消費借貸關係請求被上訴人給付850,
    000萬元，自屬無據。
(二)、又按票據為無因證券，票據債權人就其取得票據之原因，固
    不負證明之責任，惟執票人既主張係票據發票人向伊借款而
    簽發交付，以為清償方法，債務人復抗辯其未收受借款，消
    費借貸並未成立，則就借款之已交付事實，即應由執票人負
    舉證責任（最高法院85年度台上字第1990號判決意旨參照）
    。次查，上訴人另以被上訴人曾歸還150,000 元，並開立總
    額850,000 元之系爭四紙支票，資為被上訴人曾向其借款1,
    000,000 元憑據。惟被上訴人否認簽發系爭4 紙支票用以清
    償1,000,000 元，並辯稱：上訴人向其借用支票等語，則依
    前開判決意旨，上訴人自必須先舉證證明被上訴人向其借款
    而簽發系爭4 紙支票等情，惟上訴人迄今仍無法提出證明兩
    造間就1,000,000 元成立消費借貸關係，前已詳述，亦無法
    證明被上訴人曾歸還其中150,000 元及就850,000 元餘額部
    分另簽發系爭4 紙支票等事實，則上訴人徒以被上訴人簽發
    系爭4 紙支票，資為借款證據，並依票據之法律關係請求被
    上訴人給付850,000 元，自屬無理由。
五、綜上所述，上訴人依消費借貸及票據之法律關係，請求被上
    訴人給付315,000 元，於法無據，應予駁回。原審判決上訴
    人敗訴，核無不合，上訴意旨指摘原判決不當，求予廢棄改
    判，為無理由，應予駁回。上訴人追加請求被上訴人給付53
    5,000 元部分，亦屬無據，應併予駁回。
六、本件因事證已臻明確，兩造其餘攻擊、防禦方法及所為之立
    證，與判決之結果不生若何影響，無庸再逐一予以論究，合
    併敘明。
據上論結，本件上訴人上訴及追加之訴均為無理由，依民事訴訟
法第436 條之1 第3 項、第449 條第1 項、第78條，判決如主文
。
中　　華　　民　　國　　94　　年　　1 　　月　　14　　日
                  民事第一庭審判長法  官  謝碧莉
                                  法  官  林晏如
                                  法  官  傅中樂
以上正本係照原本作成。
本判決不得上訴。
中　　華　　民　　國　　94　　年　　1 　　月　　14　　日
                                  書記官  袁以明                                                                                                                                                E
